【裁判字號】    98,訴,2367
【裁判日期】    991213
【裁判案由】    妨害性自主等
【裁判全文】
臺灣板橋地方法院刑事判決              98年度訴字第2367號
公  訴  人  臺灣板橋地方法院檢察署檢察官
被      告  駱閎康
選任辯護人  莊立群律師
            蔡惠子律師
上列被告因強制猥褻等案件，經檢察官提起公訴（97年度偵字第
29313 號）及移送併辦（97年度偵字第33085 號），本院判決如
下：
    主  文                                              
駱閎康犯強制猥褻罪，處有期徒刑陸月，如易科罰金，以新臺幣
仟元折算壹日。
被訴剝奪他人行動自由罪部分無罪。
    事  實
一、駱閎康於民國97年10月9 日凌晨在臺北縣泰山鄉○○路附近
    停車場認識代號00000000號之女子（姓名年籍詳卷，下稱Ａ
    女），雙方並互留連絡方式。駱閎康即於同日上午9 時許起
    即以其持用之門號0000000000行動電話多次撥打Ａ女之行動
    電話（門號詳卷，下稱Ａ女行動電話），惟至同日下午4 時
    44分許時Ａ女始接通電話，二人遂相約於同日晚間在新莊市
    共餐，由Ａ女即駕駛伊所有之自小客車（汽車號牌詳卷，下
    稱Ａ女汽車）前往新莊市○○街與民安路附近，並於同日晚
    間6 時54分許撥打電話與駱閎康聯絡，在同市○○街立體停
    車場附近之便利商店前搭載駱閎康後，遂由Ａ女駕車搭載駱
    閎康前往位在附近之同市○○街6 號之健豐鐵板燒用餐。
二、嗣於同日晚間7 、8 時許用餐結束後，即由駱閎康駕駛Ａ女
    自用小客車搭載Ａ女出遊，駱閎康遂駕車搭載Ａ女由樹林市
    ○○○○○道，並途經木柵休息站、石碇休息站暫停且入內
    購物，而自石碇休息站至宜蘭縣礁溪鄉途中，駱閎康見Ａ女
    對其觸碰頭髮、腿部等行為未有明顯之抗拒，即覬覦能使Ａ
    女於同夜能同意與其為性交行為，即基於不顧Ａ女之意願而
    對Ａ女為猥褻行為以試探Ａ女之意願之強制猥褻犯意，於同
    日晚間9 時至10時許駕車抵達宜蘭縣礁溪鄉五峰旗瀑布風景
    區後，即將車輛停放在該風景區門口，而在車上以言詞挑逗
    Ａ女，並繼續觸碰Ａ女之頭髮、腿部、或拉Ａ女手觸碰其性
    器官並欲伸手觸碰Ａ女性器官，惟遭Ａ女支開或抽手並阻止
    其處碰伊之性器官，駱閎康於客觀上已能推知Ａ女不願其觸
    碰伊之身體，竟仍不願放棄其企圖，接續上開強制猥褻之犯
    意，於同日深夜至翌日凌晨間某時，於質問Ａ女為何不願與
    其為性行為等語後，因見Ａ女未為回應，即從駕駛座跨坐至
    Ａ女所坐之副駕駛座上，強行將該副駕駛座平放，壓制Ａ女
    行動，違反Ａ女之意願，掀開Ａ女上衣，撫摸、親吻Ａ女之
    胸部，並欲脫去Ａ女之胸罩，且伸手欲脫去Ａ女褲子，並強
    行以手撫摸Ａ女之下體（惟未將手或手指插入Ａ女之性器官
    內），猥褻Ａ女得逞，而Ａ女為阻止駱閎康之行為，即表示
    不悅及拒絕並阻止駱閎康脫去伊之胸罩及褲子，而Ａ女胸部
    內側並因此遭受刺傷並受有抓痕等傷害，駱閎康見Ａ女有不
    悅及拒絕之表示，遂暫先停止行為，並以與Ａ女言談方式，
    撫平Ａ女之情緒，而於言談之期間，恰有一部黑色轎車駛抵
    該處，駱閎康遂同意Ａ女之要求駕車返回新莊。
三、於自五峰旗瀑布風景區回程途中之翌日（10日）凌晨零時50
    分許，駱閎康在同縣礁溪鄉○○路○段99號之「7-11」便利
    商店購物後，仍不放棄其原所覬覦之性交企圖，而對Ａ女表
    示其係比較極端之人，只作朋友其不要等語後，即接續同前
    之強制猥褻犯意，違反Ａ女之意願，在駛回新莊途中，除以
    其手拉Ａ女之手撫摸其下體外，並又多次伸手撫摸Ａ女之大
    腿，而猥褻Ａ女得逞，惟均遭Ａ女收手或將其手支開，更又
    於下交流道駛抵土城工業區時，將車停在該工業內之某處，
    強行對Ａ女為上開之猥褻行為，經Ａ女對其表示伊欲下車，
    駱閎康始才暫停止其猥褻行為。
四、於自土城工業區駛回樹林市後，駱閎康仍不放棄能與Ａ女同
    宿發生性交行為之機會，遂於行經同市○○路226 號之貝爾
    頌汽車旅館時，即欲駛入該汽車旅館內，Ａ女見狀即手搶其
    操控之方向盤，駱閎康即將車開至該汽車旅館旁之工廠前，
    除在車內質問Ａ女為何不願與其同宿汽車旅館並發怒拍打方
    向盤更揚稱要Ａ女同意與其發生性行為，即繼續基於上開強
    制猥褻之犯意，違反Ａ女之意願，即自其駕駛座，將Ａ女之
    上衣掀起，壓制抱住Ａ女，隨即撫摸、親吻Ａ女之胸部，而
    猥褻Ａ女得逞，Ａ女隨即為反抗，二人因此在車內發生拉扯
    等之肢體動作，駱閎康見Ａ女相較於前有較激烈之犯抗，遂
    即停止其行為，表示今晚出遊至此，願載Ａ女各自返家。
五、惟於駱閎康欲自上開停車處所駛離時，駱閎康即對Ａ女稱其
    因伊今晚如此，其也睡不著等語之後，Ａ女即表示伊可送駱
    閎康至汽車旅館投宿，但伊不願一同投宿等語後，駱閎康因
    而誤認Ａ女改變心意，遂駕車於同日凌晨2 時56分許時，駛
    至同市○○路349 號之卡爾卡頌汽車旅館刷卡登記住宿，而
    於駱閎康將車駛入房間之車庫停放後，Ａ女即表示伊不進去
    並要駱閎康將車還伊，如此就沒事等語後，駱閎康即怒向Ａ
    女稱「妳幹麻整我」等語質問Ａ女既然不願同宿何以使其刷
    卡入住，Ａ女聽聞後，不為任何回應，即怒而下車自車庫離
    去，並速走向汽車旅館櫃檯請求櫃檯之店員黃佩惠報警並替
    伊叫計程車，同時撥打電話聯絡友人李桂香，而駱閎康於見
    Ａ女走出車庫之後，即將車自車庫駛出欲追Ａ女，又欲向櫃
    檯退刷該房間之款項新臺幣2,380 元，致其於櫃檯停車刷退
    時，均未發覺Ａ女在該車左後車門及左前駕駛座車窗徘徊站
    立，並又再站立在該車前方之櫃檯牆邊持行動電話通話，而
    Ａ女於該處通話後，即自該櫃檯向門口方向離去，而駱閎康
    於稍後亦刷退完畢，駱閎康即將車駛離汽車旅館前往尋找Ａ
    女，惟因Ａ女係自門口走回繞至櫃檯另一邊，並於李桂香抵
    達汽車旅館後搭乘李桂香之車輛離去並即前往警局報案，嗣
    由警於同晚撥打駱閎康電話通知其到警局為說明，駱閎康即
    駕駛Ａ女之自用小客車至警局，始察知上情。
六、案經Ａ女訴由臺北縣政府警察局樹林分局報告臺灣板橋地方
    法院檢察署檢察官偵查起訴及移送併辦。
    理  由                                              
壹、有罪部分
一、本案認定被告有罪之證據方法，計有：(1)被告就自己之犯罪
    事實於警詢（依本院核對被告及檢察官各自提出之被告警詢
    錄音逐字譯文之勘驗報告之警詢逐字譯文對照表，下稱被告
    警詢逐字譯文對照表，參見本院卷(三)第126 至148 頁）、偵
    查及審理中之不利於己之陳述、(2)證人Ａ女、李貴香分別於
    偵查、審理中之證言、(3)本院勘驗卡爾卡頌汽車旅館監視器
    影像之勘驗筆錄、(4)亞東紀念醫院97年10月10日受理疑似性
    侵害事件驗傷診斷證明書（驗得Ａ女胸部有抓痕及紅斑）、
    內政部警政署刑事警察局97年11月21日刑醫字第0970162576
    號鑑驗書（驗得自Ａ女胸部採得之檢體與被告之DNA-STR 型
    別相符）、(5)Ａ女行動電話於98年10月9 日至同年月10日之
    通聯紀錄（下稱Ａ女行動電話通聯紀錄）、(6)卡爾卡頌汽車
    旅館監視器影像、被告提出之石碇休息站購物統一發票、礁
    溪路七段「7-11」便利商店購物統一發票、卡爾卡頌汽車旅
    館之消費刷卡簽與退刷簽帳單。經查皆未發現有實施刑事訴
    訟程序之公務員因違背法定程序取得該等證據方法之情形，
    茲就各該供述及非供述證據係有證據能力之理由及確經合法
    調查之程序之理由，概述如下：
  (一)上開(2)所示之證人Ａ女、李桂香於偵訊中之證言，係於檢察
    官前為陳述並依法具結，依刑事訴訟法第158 條之3 、第15
    9 條之1 規定係有證據能力，再經本院於審判中，分別傳喚
    Ａ女、李桂香到庭由檢察官、被告與辯護人行交互詰問程序
    ，並取得該二人之證言，是證人二人於本院審理中之證言，
    除有證據能力並經合法調查而可為裁判之依據外，Ａ女、李
    桂香於偵訊中之證言，因已予被告補行使詰問權，並經合法
    調查，自均得作為裁判之依據（最高法院97年度台上字第49
    41號判決要旨參照）。
  (二)上開(3)所示之勘驗筆錄，係本院依刑事訴訟法第212 條至第
    214 條、第219 條之勘驗程序規定，由當事人及辯護人在庭
    ，當場播放光碟影像而對影像內容所為之紀錄，自有證據能
    力，且經本院提示該等紀錄供被告及其辯護人為答辯，而經
    合法調查，自可為本院認定事實之依據。
  (三)上開(4)所示之亞東醫院醫院出具之診斷證明書、內政部警政
    署刑事警察局出具出具之鑑驗書，分係該院及該局於受理疑
    似性侵害事件所出具之鑑定報告，依刑事訴訟法第159 條立
    法理由及同法第206 條規定，自得為證據，且被告及其辯護
    人於本院審理時，就上開證據之證據能力均未爭執，至本案
    辯論終結，均未聲明異議，核以該診斷證明書及鑑驗書與檢
    察官主張之犯罪事實係有關聯性，可認上開診斷證明書有證
    據能力，且經本院於審理期日提示該診斷證明書及鑑驗書供
    被告及辯護人為答辯及辯護，而已經合法調查，自可為本院
    認定事實之依據。
  (四)上開(5)所示之Ａ女行動電話通聯紀錄，查係通訊公司就提供
    之通訊服務業務，於提供服務過程中以電腦系統紀錄之逐筆
    通訊紀錄，該業務上紀錄文書自無顯不可信之情況，依刑事
    訴訟法第159 條之4 第2 款規定，有證據能力，並經本院於
    審理期日提示並告其要旨供被告及其辯護人為答辯，是上開
    文書均係經合法調查，自得為裁判之依據。
  (五)上開(1)所示之被告就本案犯罪事實之不利己之陳述，查無刑
    事訴訟法第156 條第1 項、第158 條之2 規定情形，且與本
    院依法調查所得事實相符，自得援引被告不利己之陳述作為
    認定其等有罪之證據。
  (六)上開(6)所示之監視器錄影影像、統一發票、刷卡簽單資料，
    查係員警依法取得或被告主動提出，均無不法取得之情事，
    並經本院於審判期日提示由被告及其辯護人為辨識及答辯，
    是上開物證，除均有證據能力外，並經合法調查，自得為本
    院裁判之基礎。
二、本案被告駱閎康就其係因事實欄一所示之原因與Ａ女結識而
    相約於同欄所示之時地共餐，並就同欄二至四所示之駕車搭
    載Ａ女各欄所示之路線行經或抵達各該地點，且其確有如各
    該欄所示之在車內掀起Ａ女之上衣、親吻或撫摸Ａ女之身體
    、拉Ａ女之手觸碰其性器官等接觸Ａ女身體之行為，及其確
    有對Ａ女陳稱如同欄三所示之其係較極端之人等語，於警詢
    、偵訊及審理中均坦承不諱，並就Ａ女遭其各該欄所示之各
    該行為後確有如各該欄所示之反應，於警詢中陳述明確，惟
    矢口否認有強制猥褻犯行，於警詢、偵訊及審理中均辯稱當
    日情節非常曖昧，Ａ女都是半推半就云云。其辯護人除援引
    被告上開抗辯內容外，並以本案案發當晚二人係行經便利商
    店等處，且依卡爾卡頌汽車旅館門口監視錄影影相並未發覺
    被告搭載Ａ女進入汽車旅館時有異樣之情形發生，是如Ａ女
    若確有遭被告性侵害，依該日當晚情景，Ａ女本有多次機會
    可請求協助，惟Ａ女均未有求助之情形之辯護意旨為被告為
    辯護。經查：
  (一)按「對於男女以強暴、脅迫、恐嚇、催眠術或其他違反其意
    願之方法，而為猥褻之行為者，處六月以上五年以下有期徒
    刑。」，刑法第224 條定有明文。本條規定之「猥褻」係指
    性交以外足以興奮或滿足性慾之一切色情行為而言（最高法
    院94年度台上字第2873號判決要旨參照）；又本條規定之「
    其他違反其意願之方法」，係指本條所列舉之強暴、脅迫、
    恐嚇、催眠術以外，其他一切違反被害人意願之方法，妨害
    被害人之意思自由者而言，不以類似於本條所列舉之強暴、
    脅迫、恐嚇、催眠術等相當之其他強制方法，足以壓抑被害
    人之性自主決定權為必要（最高法院97年度第五次刑事庭會
    議決議要旨參照）。依上開說明，行為人如以違反被害人意
    願之方法妨害被害人之意思自由，而為刑法第10條第5 項規
    定之性交行為以外之足以興奮或滿足性慾之一切色情行為，
    即足以構成刑法第224 條之強制猥褻罪。
  (二)本案被告有於事實欄二至四所示之各該時地，先後對Ａ女為
    各該欄所示之身體接觸行為，除為被告自承在案外，亦經證
    人Ａ女於偵訊、審理中證述明確，而被告對其為各該行為時
    ，Ａ女係分別有表示不悅、表示欲行離去、肢體反抗動作等
    行為，亦於警詢中自行主動陳述甚詳（就事實欄二之部分，
    參見被告警詢逐字譯文對照表編號十、警四至八所示；編號
    十一、警五至七所示。就事實欄三之部分，參見同表編號十
    九、警三所示；同表編號二二、警一、警四所示；同表編號
    二四、警二、警六所示。就事實欄四之部分，參見同表編號
    九、警所示；同表編號十三、警一至三所示；同表編號二
    一、警一、警三、警四所示），並自承依Ａ女反應已可知悉
    Ａ女不願其碰觸伊性器官，且又向警推論Ａ女告其強制猥褻
    應係在事實欄四所示之該時地發生該拉扯動作所致（參見被
    告警詢逐字譯文對照表編號九、警所示），依被告上開陳
    述，於客觀上可推認被告所為係已有違反Ａ女意願之情形，
    而Ａ女就被告上開各該確係已違反伊之意願之事實，亦先後
    於偵查及審理中證述明確，參酌本案被告對Ａ女為上開行為
    之目的，係在於欲能與Ａ女為性交行為，堪認被告上開各該
    行為，均已構成強制猥褻犯行，被告辯稱情景曖昧、半推半
    就云云等之辯詞，均難認可採。
  (三)辯護人雖以Ａ女於當晚未有逃跑、求助等之行為以及依卡爾
    卡頌汽車旅館監視影像未有異狀等之辯護意旨為被告為辯護
    ，惟以，依首段所示之強制猥褻罪之構成要件，僅須行為人
    以違反被害人意願之方法，妨害被害人之意思自由，對被害
    人為性交以外之情慾行為，即足夠成本罪，是本罪之構成重
    點在於妨害被害人之意思自由性，與被害人就該加害行為係
    有如何之反應，本屬無涉；況以，雖被害人於被害後之反應
    固可為認定是否遭受被害之證據，惟被害反應之情況證據，
    終究係屬以間接事實推斷主要事實之間接證據，如系爭案件
    係有直接證據可直接認定主要事實，自不可忽略直接證據之
    證明力，就如本案之強制猥褻案件，該直接證據係在於被告
    之陳述、被害人之證言、被害人因受害之身體跡證，而本案
    依被告之陳述、Ａ女之證言、Ａ女身體之傷勢（即受理疑似
    性侵害事件驗傷診斷證明書所載之傷勢），既已經能直接證
    明被告之犯行，該易受被害人人格特質而異之被害反應之情
    況證據，自無從影響於事實之認定；是辯護人以Ａ女於出遊
    當晚中未有逃跑、求助等反應為由，以被告所為係不構成強
    制猥褻犯行之辯護意旨，自難採認。此外，被害反應除因各
    該被害人之人格特質而異外，於同一被害人時，亦有因時空
    情狀之不同而有相異之反應，惟各該反應對於前已經發生之
    被害結果，均不生影響；以本案而言，如依被告其陳述之情
    節（於此暫不考慮Ａ女之證言，僅就被告陳述之過程為討論
    ），Ａ女對被告所為之各該行為均係有相當程度之拒絕等反
    應，是被告於此係已經夠成強制猥褻犯行，惟對各該被害結
    果，於被告為事實欄五所示之該一行為前，Ａ女原似有伊雖
    遭被害但不欲追究被告行為之可能，然因被告最終為事實欄
    五所示之該質問Ａ女之言詞，致使Ａ女因此怒而不滿被告當
    晚全部之行為，故才向汽車旅館櫃檯人員抱怨並請報警、叫
    車以及最後前往報案之結果，是辯護人僅以被告駕車搭載Ａ
    女進入卡爾卡頌汽車旅館門口時未有異狀，即來推論當晚被
    告全部之行為，亦有所偏誤。是本案辯護人之辯護意旨，尚
    難採以對被告為有利之認定。
  (四)按「意圖性騷擾，乘人不及抗拒而為親吻、擁抱或觸摸其臀
    部、胸部或其他身體隱私處之行為者，處二年以下有期徒刑
    、拘役或科或併科新台幣十萬元以下罰金。前項之罪，須告
    訴乃論。」，94年1 月14日制定公布並於公布後一年施行之
    性騷擾防制法第25條固定有明文，惟按「本法所稱性騷擾，
    係指性侵害犯罪以外，對他人實施違反其意願而與性或性別
    有關之行為，且有下列情形之一者：一、以該他人順服或拒
    絕該行為，作為其獲得、喪失或減損與工作、教育、訓練、
    服務、計畫、活動有關權益之條件。二、以展示或播送文字
    、圖畫、聲音、影像或其他物品之方式，或以歧視、侮辱之
    言行，或以他法，而有損害他人人格尊嚴，或造成使人心生
    畏怖、感受敵意或冒犯之情境，或不當影響其工作、教育、
    訓練、服務、計畫、活動或正常生活之進行。」，同法第2
    條亦有明文規定。是性騷擾防治法第25條所規定之強制觸摸
    罪，係指行為人對於被害人之身體為偷襲式、短暫性之不當
    觸摸行為，而不符刑法第224 條強制猥褻罪之構成要件，始
    足當之（最高法院97年度台上字第4621號判決要旨參照）。
    實務前雖有以行為人對被害人為身體為不當接觸之行為，如
    其行為手段，如未達刑法第224 條規定之強暴、脅迫、恐嚇
    、催眠術等之足以壓制被害人自由意志之程度，於性騷擾防
    治法制定通過後，應論以性騷擾防治法第25條所規定之強制
    觸摸罪之見解（亦即，該見解以刑法第224 條規定之「其他
    違反其意願之方法」，係需如同強暴、脅迫、恐嚇、催眠術
    等之足以壓制被害人自由意志之程度，參見最高法院96年度
    台上字第6736號判決要旨），惟依前段說明，性騷擾防治法
    第25條所定之該等乘人不及抗拒之親吻、擁抱或觸摸其臀部
    、胸部或其他身體隱私處之行為，如已達於以違反被害人意
    願之方法妨害被害人之意思自由，應逕依刑法第224 條之強
    制猥褻罪論處，無從再論以性騷擾防治法第25條之強制觸摸
    罪。是依本案被告犯罪情節，如依先前實務見解，固有探究
    是否可能論以性騷擾防治法第25條之強制觸摸罪之餘地，惟
    依現在實務見解，因已構成刑法第224 條之強制猥褻罪，自
    難再論以性騷擾防治法第25條之強制觸摸罪。附此敘明。
  (五)綜上所述，本案事證明確，被告犯行洵堪認定，應予依法論
    科。
三、被告駱閎康於事實欄二至四所示之各該時地，違反Ａ女之意
    願，對Ａ女為各該欄所示之各該猥褻之行為，核其所為，係
    犯刑法第第224 條之強制猥褻罪。被告雖於事實欄二至四所
    示之各該時地，先後對Ａ女為各該強制猥褻行為，惟依卷內
    事證，被告其為各該行為之目的，均係為企圖達成其原所覬
    覦之使Ａ女能於當夜同意與其為性交行為之該同一目的，是
    其各該強制猥褻行為，顯係基於單一之犯意，以單一行為之
    數個舉動，接續進行同一犯罪，是其各該次之猥褻舉動，均
    屬其犯罪行為之一部，接續的侵害同一法益，為實質上一罪
    ，屬接續犯，而僅應論以一罪。又就本判決事實欄三、四所
    示之各該強制猥褻行為，雖未經檢察官明載於起訴書之犯罪
    事實欄，惟起訴書犯罪事實欄內已有「…。於回程路上，亦
    多次撫摸Ａ女大腿，對Ａ女強制猥褻得逞。…」之事實，且
    事實欄三、四所是之各該行為又屬被告本案所犯之強制猥褻
    犯行中之接續行為，自屬本院之審判範圍，附此敘明。爰審
    酌被告受高等教育，為電腦科技公司之經理階層人員，依其
    年齡及職位，係通常認屬社會中上階層之人士，其邀同甫結
    識之年輕女子深夜出遊，並企求能於同晚成為可性交之友人
    ，依現在社會風俗，雖無多可非議之處，惟其為企求達成該
    目的所採行之手段，竟係思以強制猥褻手段促使Ａ女發生性
    慾而同意與其性交（參見被告警詢逐字譯文對照表編號二一
    、警三所示之員警詢問被告有無使用強制力時，被告答稱「
    我想要說，是不是可以進一步，試圖進一步，然後她那時候
    就覺得想要，有點想要，帶她適度去作談判」等語及同次筆
    錄中之被告類似回答），其此種思想及手段，顯屬惡質，並
    應嚴以非難，本案公訴人雖請求量處有期徒刑一年四月，惟
    公訴人係以被告另涉犯剝奪行動自由罪嫌之起訴事實為量刑
    之請求，而本案因難認被告另涉犯有剝奪行動自由罪嫌，是
    公訴人論罪請求之基礎，非屬恰當，茲斟酌被告之素行、犯
    罪之動機、手段、所生之危害等一切情狀，量處如主文所示
    之刑度，另參酌被告之經濟能力及本案犯行之惡性程度，認
    宜以較高額易科罰金折算標準方能使其知所警惕，爰諭知如
    主文所示之易科罰金折算標準，以示懲儆。
貳、不另為無罪諭知部分：
一、本案起訴書以被告於與Ａ女共進晚餐後，於取得Ａ女自小客
    車為駕駛後，即有「其竟基於強制猥褻之犯意，駕駛該車，
    將Ａ女載至臺北縣土城交流道附近停車後，違反Ａ女意願，
    在車內強行撫摸Ａ女大腿得逞。…」之猥褻行為後，再於自
    土城交流道上高速公路往宜蘭縣礁溪鄉之途中，有「…。駱
    閎康於途中，復承前強制猥褻之犯意，多次強行撫摸Ａ女大
    腿得逞。…。」之猥褻行為。
二、經查，證人Ａ女雖於警詢、偵訊及審理中均證稱以被告有於
    上土城交流道前時，有停車並摸伊大腿，伊當時想開門下車
    ，但遭被告由駕駛座強行抓伊左手將伊拉回車上，並將伊之
    包包丟至汽車後座，不讓伊能對外聯絡等情（參見97年10月
    10日警詢筆錄，偵查卷第9 頁；97年10月22日偵訊筆錄，偵
    查卷第37頁；99年1 月22日審判筆錄第10頁，本院卷(二)第97
    頁反面）。然以，被告就其首先觸摸Ａ女身體之地點，於偵
    訊及審理中均自陳以其係在事實欄二所示之二人於木柵休息
    站休息上完廁所上車後，其才撫摸Ａ女之腿部及手部等語（
    參見97年11月7 日偵訊筆錄，偵查卷第49頁；被告於審理中
    之答辯狀記載之案發情節），並否認其在土城交流道處有Ａ
    女指訴之該等行為。是證人Ａ女所證述之情節顯與被告其自
    陳之情節不同，而證人Ａ女此部分證述之情節，檢察官另認
    被告涉犯剝奪行動自由罪嫌，惟經審理之結果，因難認被告
    確有Ａ女指述之強行剝奪伊之行動自由之行為（詳見下列無
    罪部分），是就Ａ女證述被告於此有猥褻行為之證言，是否
    正確屬實，容非無疑義，是自難依Ａ女此部分之證言即逕對
    被告為不利之認定。是本案依卷內事證，參酌該日被告駕車
    係於木柵休息站後，又再至石碇休息站購物，其後至五峰旗
    瀑布風景區之路程，及本案案發與報案過程，本案能認定被
    告對Ａ女確有強制猥褻之行為時點，應係於抵達五峰旗瀑布
    風景區後，在此時點前之行為，因均有證人單一指訴之危險
    及因Ａ女通聯紀錄不完全（僅有Ａ女當時持用之一支行動電
    話之通聯）之證明事實之疑點，自不得依上開單一證述（指
    訴）且無適切之補強證據，即對被告為不利之認定。
三、依上事證，本案就此部分，本應為無罪之諭知，惟因起訴意
    旨就此部分於起訴書內係記載與其他起訴而已經本院審理認
    定有罪部分之強制猥褻犯行構成一罪，爰均不另為無罪之諭
    知。
、無罪部分
一、檢察官起訴書以「駱閎康於民國97年10月9 日凌晨1 時許在
    臺北縣泰山鄉○○路附近停車場認識代號00000000號（73年
    5 月生，姓名、年籍詳卷，下稱Ａ女）。駱閎康於同日18時
    許，邀約Ａ女吃飯。Ａ女乃駕駛其所有車牌號碼T5-XXXX 號
    （車號詳卷）自小客車前往臺北縣新莊市○○路便利商店搭
    載駱閎康，嗣兩人至臺北縣新莊市○○街6 號健豐鐵板燒用
    餐，餐畢於同日21時許，駱閎康佯稱欲借用Ａ女前揭汽車至
    停車場取車，Ａ女不察遂將車交由駱閎康駕駛，詎其竟基於
    強制猥褻之犯意，駕駛該車，將Ａ女載至臺北縣土城交流道
    附近停車後，違反Ａ女意願，在車內強行撫摸Ａ女大腿得逞
    。駱閎康另基於妨害自由之犯意，以將汽車安全鎖上鎖及手
    抓Ａ女手臂之方式，不讓Ａ女下車，強行將車駛上高速公路
    往宜蘭縣礁溪鄉，而妨害Ａ女之行動自由。駱閎康於途中，
    復承前強制猥褻之犯意，多次強行撫摸Ａ女大腿得逞。嗣到
    達宜蘭縣礁溪鄉五峰奇瀑布風景區門口時，駱閎康竟從駕駛
    座跨坐Ａ女所在之副駕駛座上，並放平Ａ女之座椅，違反Ａ
    女意願，強行掀開Ａ女上衣及拉開內衣後，手抓及親吻Ａ女
    胸部得逞，過程中Ａ女胸部遭內衣下緣鋼絲刺傷，並受有抓
    傷及紅斑等傷害。駱閎康並強行脫去Ａ女褲子及將手伸入Ａ
    女褲子內撫摸Ａ女下體得逞。於回程路上，亦多次撫摸Ａ女
    大腿，對Ａ女強制猥褻得逞。嗣於翌（10）日2 時56分許，
    駱閎康駕駛上開自小客車進入臺北縣樹林市卡爾卡頌汽車旅
    館時，Ａ女乘機脫逃，並向乾姐李桂香求援後，報警始悉上
    情。」之起訴事實，認另涉犯刑法第302 條第1 項之剝奪行
    動自由罪嫌。
二、按犯罪事實應依證據認定之，無證據不得認定犯罪事實；又
    不能證明被告犯罪者，應諭知無罪之判決，刑事訴訟法第15
    4 條第2 項、第301 條第1 項分別定有明文。次按刑事訴訟
    法上所謂認定犯罪事實之證據，係指足以認定被告確有犯罪
    行為之積極證據而言，該項證據自須適合於被告犯罪事實之
    認定，始得採為斷罪資料。且認定不利於被告之事實須依積
    極證據，苟積極證據不足為不利於被告事實之認定時，即應
    為有利於被告之認定，更不必有何有利之證據。如未能發現
    相當證據，或證據不足以證明，自不能以推測或擬制之方法
    ，以為裁判之基礎。又刑事訴訟上證明之資料，無論其為直
    接或間接證據，均須達於通常一般之人均不致有所懷疑，而
    得確信其為真實之程度，始得據為有罪之認定，若其關於被
    告是否犯罪之證明未能達此程度，而有合理性懷疑之存在，
    致使無從形成有罪之確信，即不得遽為不利被告之認定（最
    高法院29年上字第3105號、30年上字第816 號、40年台上字
    第86號、76年台上字第4986號判例要旨參照）。再按告訴人
    之指訴，係以使被告判罪處刑為目的，故多作不利於被告之
    陳述，自不得以其指訴為被告犯罪之唯一證據；亦即，告訴
    人之陳述如無瑕疵，且就其他方面調查又與事實相符，固足
    採為科刑之基礎，倘其陳述尚有瑕疵，則在未究明前，自不
    得遽採為論罪科刑之根據；而所謂無瑕疵，係指被害人所為
    不利被告之陳述，與社會上之一般生活經驗或卷附其他客觀
    事證並無矛盾而言，至所謂就其他方面調查認與事實相符，
    非僅以所援用之旁證足以證明被害結果為已足，尤須綜合一
    切積極佐證，除認定被告確為加害人之外，在推理上無從另
    為其他合理原因之假設而言（最高法院84年度台上字第5368
    號、92年度台上字第5580號判決要旨參照）。
三、本案檢察官係以證人Ａ女之證言，認被告於與Ａ女共進晚餐
    ，並取得Ａ女自小客車為駕駛後，即先在土城交流道前停車
    對Ａ女為猥褻行為後，有「…。另基於妨害自由之犯意，以
    將汽車安全鎖上鎖及手抓Ａ女手臂之方式，不讓Ａ女下車，
    強行將車駛上高速公路往宜蘭縣礁溪鄉，而妨害Ａ女之行動
    自由。…。」之妨礙自由行為，而該期間係至「…。嗣於翌
    （10）日2 時56分許，駱閎康駕駛上開自小客車進入臺北縣
    樹林市卡爾卡頌汽車旅館時，Ａ女乘機脫逃，…。」始才結
    束。然以，依本判決理由貳、二所示之理由，本案就此部分
    除證人Ａ女之證言與被告之陳述有相互歧異之情形外，Ａ女
    於案發該當時係持有二支行動電話之事實，係遲至本院因認
    證人Ａ女、李桂香之證言、被告之陳述與偵查卷附之Ａ女留
    予被告聯繫之事實欄一所示之該支行動電話之通聯紀錄不符
    而再開辯論後，始由Ａ女坦承伊於該當時其係持用二支行動
    電話，惟依偵審過程，該事實除未經陳明外（依偵查卷附之
    Ａ女所留之資料均僅事實欄一所示之該支門號，至使檢察官
    僅調閱該支門號之通聯紀錄），Ａ女於審理中更委由告訴代
    理人具狀執事實欄一所示通聯紀錄彈劾被告之辯詞（參見刑
    事補充告訴理由(一)狀，本院卷(一)第64頁）；相對於Ａ女上開
    指訴，被告於警詢中就Ａ女指訴其有上開妨害自由行為時，
    即於警詢中堅決否認有Ａ女指訴上開之妨害自由行為，除就
    遭指訴之上開土城交流道部分以上開情節置辯外，更辯稱其
    並未取走Ａ女之包包，於石碇休息站時，係其將汽車鑰匙留
    在車上自行下車購物，並辯稱於晚餐後，前往宜蘭時，Ａ女
    有在車上撥打一通很長的電話，且自五峰旗風景區返回至卡
    爾卡頌前之該段期間，Ａ女仍有撥打電話與人為連絡，並請
    求員警調閱Ａ女之通聯紀錄為查證（參見被告警詢逐字譯文
    對照表編號十七、警八、警十所示），審酌被告係電腦科技
    公司之經理，對行動電話通訊之通聯紀錄之科學證據作用，
    應知悉甚詳，是其於警詢中為上開抗辯及調查證據之請求，
    顯係對該事實係有相當之確信，並期待由該客觀證據對其為
    有利之證明，是堪認其關於Ａ女通聯部分之答辯，係確有相
    當之真實性。此外，被告辯稱之途經各該休息站、便利商店
    及並有下車購物等之各該事實，均有各該商店之當日各該發
    票在卷可證，本案依上開事證，被告所辯稱之此部分情節，
    顯有較可信之情形，而Ａ女此部分之證言，因屬Ａ女單一指
    訴且未有適切之補強證據，自難依此逕對被告為不利益之認
    定。
四、從而，本案依卷內事證，並無相當證據可認定被告確有起訴
    書所指之剝奪行動自由之犯行，因妨害自由犯行與妨害性自
    主犯行間非必然屬吸收關係（參見最高法院93年度台上字第
    6175號判決要旨參照），而檢察官起訴書復以被告此部分犯
    行係另構成剝奪行動自由罪嫌，請求論以數罪，是依上開二
    所示之法律規定以及判例要旨，自應就此部分對被告為無罪
    之諭知。
肆、退併辦部分
一、檢察官以同於本判決理由欄、一所示之起訴事實，認被告
    涉犯強制猥褻、剝奪行動自由罪嫌，請求併辦。
二、本案依審理結果，對起訴事實，認應分別為有罪及無罪之諭
    知，是就併辦事實中與本判決認定有罪部分事實為相同之部
    分，固屬得由本院併案審理之部分，惟就併辦事實中與本判
    決認定就起訴事實中應為不另為無罪諭知及無罪為相同之部
    分，因就各該部分，經審理後均未構成犯罪，自無從對該部
    分為併辦審理，自應就各該併辦部分為退回，再由檢察官另
    為適法之處理。
據上論斷，應依刑事訴訟法第299 條第1 項前段、第301 條第1
項，刑法第224 條、第41條第1 項前段，判決如主文。
本案經檢察官楊瀚濤到庭執行職務。
中    華    民    國    99    年    12    月    13    日
                  刑事第四庭  審判長法  官  侯志融

                                    法  官  黃繼瑜

                                    法  官  陳世旻
上列正本證明與原本無異。
如不服本判決，應於判決送達後10日內敘明上訴理由，向本院提
出上訴狀 (應附繕本) ，上訴於臺灣高等法院。其未敘述上訴理
由者，應於上訴期間屆滿後20日內向本院補提理由書「切勿逕送
上級法院」。
                                    書記官  梁福建
中    華    民    國    99    年    12    月    16    日
附錄：本案論罪科刑法條全文
中華民國刑法
第  224    條  （強制猥褻罪）
對於男女以強暴、脅迫、恐嚇、催眠術或其他違反其意願之方法
，而為猥褻之行為者，處六月以上五年以下有期徒刑。

司法院資訊處製作；財團法人民間司法改革基金會備份。
